臺灣板橋地方法院刑事判決　　　　　　 100年度智易字第35號
公　訴　人　臺灣板橋地方法院檢察署檢察官
被　　　告　陳達慶
上列被告因違反商標法案件，經檢察官聲請簡易判決處刑（100
年度偵字第6275號），本院改行通常程序（原受理案號：100 年
度智簡字第66號），判決如下：
    主  文
陳達慶無罪。
    理  由
一、公訴意旨略以：被告陳達慶明知註冊/ 審定號00000000號之
    商標圖樣，業經英商布拜里公司（BURBERRY）向經濟部智慧
    財產局申請註冊核准登記，取得商標權，並指定使用於手提
    包等商品項目，現仍在商標權期間，未經商標權人同意或授
    權，不得於同一商品使用相同之商標圖樣，亦不得明知為上
    開商品仍販賣或意圖販賣而陳列；陳達慶亦明知其所販賣之
    手提包1 個，其上具有與前開商標相同之圖樣，且係未經上
    揭公司同意或授權即在同一商品上使用前開相同商標之物品
    ，竟意圖販賣，於民國99年7 月6 日，在其臺北縣泰山鄉(
    現改為新北市泰山區○ ○○路○ 段60巷15號住處，以帳號「
    rex885」登入露天拍賣網站，刊登以新臺幣（下同）60元之
    價格販賣該手提包之廣告訊息，供不特定人購買而陳列之。
    嗣經警於99年9 月23日執行網路巡邏時，在露天拍賣網站發
    現陳達慶刊登販賣上開商品之訊息，並上網下標購得而循線
    查獲，因認被告涉犯商標法第82條之意圖販賣而陳列仿冒商
    標商品罪嫌。
二、按犯罪事實應依證據認定之，無證據不得認定其犯罪事實；
    又不能證明被告犯罪者，應諭知無罪之判決；刑事訴訟法第
    154 條第2 項、第301 條第1 項分別定有明文。次按，所謂
    證據，係指直接間接足以證明犯罪行為之一切證人、證物而
    言；且事實之認定，應憑證據，如未能發現相當證據，或證
    據不足以證明，自不能以推測或擬制之方法，以為裁判基礎
    ，最高法院30年上字第128 號、40年台上字第86號判例均可
    資參考。再按認定不利於被告之事實，須依積極證據，苟積
    極證據不足為不利於被告事實之認定時，即應為有利於被告
    之認定，更不必有何有利之證據，最高法院30年上字第816
    號判例意旨可資參照。另按刑事訴訟上證明之資料，無論其
    為直接或間接證據，均須達於通常一般之人均不致有所懷疑
    ，而得確信其為真實之程度，始得據為有罪之認定，若其關
    於被告是否犯罪之證明未能達此程度，而有合理懷疑之存在
    ，致使無從形成有罪之確信，根據「罪證有疑，利於被告」
    之證據法則，即不得遽為不利被告之認定，有最高法院76年
    台上字第4986號判例可稽。且刑事訴訟法第161 條第1 項明
    定：檢察官就被告犯罪事實，應負舉證責任，並指出證明之
    方法。依此，檢察官對於起訴之犯罪事實，應負提出證據及
    說服之實質舉證責任。倘其所提出之證據，不足為被告有罪
    之積極證明，或其指出證明之方法，無從說服法院形成被告
    有罪之心證，基於無罪推定之原則，自應為被告無罪判決之
    諭知（最高法院92年台上字第128 號判例意旨參照）。再按
    ，商標法第82條規定：「明知為前條商品而販賣、意圖販賣
    而陳列、輸出或輸入者，處一年以下有期徒刑、拘役或科或
    併科新臺幣5 萬元以下罰金」，並無處罰過失之規定，且以
    行為人「明知」為侵害他人商標專用權商品而仍輸入、販賣
    為其構成要件，是行為人除須在客觀上有輸入、販賣仿冒商
    品之行為以外，就其所販賣者係屬仿冒商品，在主觀上更須
    有所明知之「直接故意」，亦即行為人對於構成犯罪之事實
    （進口、販賣之商品係仿冒他人商標商品之事實）須明知並
    有意使其發生，且此主觀犯罪構成要件事實，一如客觀犯罪
    構成要件事實，亦應依積極證據認定之，苟積極證據不足為
    被告事實之認定時，即應為有利被告認定，更不必有何有利
    證據。
三、公訴意旨認被告涉犯前揭罪嫌，無非係以被告之供述、鑑定
    證人賴麗玉於警詢時之證述及鑑定證明書、露天拍賣網站刊
    登之廣告頁面、經濟部智慧財產局商標資料檢索服務表、扣
    押物品清單、扣案物照片2 張及郵政跨行匯款申請書等，資
    為依據。
四、訊據被告固坦承有於前揭時、地，在露天拍賣網站販售上開
    扣案之手提包一個，惟堅決否認有何違反商標法之犯行，辯
    稱：本案的手提包是先前家人購買放在家中的物品，因為用
    不到，所以才上網拍賣，這個手提包本來就不是BURBERRY的
    名牌包，我只賣60元而已，我不知道這樣也會犯罪等語。
五、按商標係識別商品來源之標誌，申請註冊之商標，應足以使
    相關商品購買人認識其為表彰商品之標識，並得藉以與他人
    之商品相區別。至於是否已足成為商標？是否能藉以與他人
    之商品相區別？應依一般社會通念、交易情形及同業間就該
    類商品之實際使用狀況等綜合考量判斷。有關以各式線條顏
    色交織組成之圖案，使用於布料等相關商品上，依一般社會
    通念，僅係布料商品普通使用之花紋圖案，原不具表彰商品
    來源之商標識別力，然英商布拜里公司因長期使用不同顏色
    垂直交錯之格紋圖樣於其皮包、衣物等產品上，並廣泛、長
    期加以行銷，相當程度上已具有商標識別之功能，且經我國
    准予註冊，加以保護。然就此類非以文字或特殊圖案組合而
    成之非傳統商標（如花紋、立體形狀、顏色等等），其是否
    侵害商標權之判斷，仍應依一般社會通念、交易情形及同業
    間就該類商品之實際使用狀況等情節加以綜合判斷，並非一
    有類似之花紋出現，即可認為有侵害商標權之情形，其理甚
    明。經查：
    (一)本件扣案之手提包一個，係塑膠製之女用皮包，皮包本體
      有類似BURBERRY公司註冊之格紋圖樣，惟包包之內側或外
      側均無BURBERRY公司或其他任何公司之名稱標示，其手把
      為人造皮革所製，已呈破損之狀態等情，業經本院當庭勘
      驗明確。是以依社會一般大眾之觀感，該手提包材質低劣
      、做工粗糙，復無任何公司之文字、圖案商標於其上，衡
      情尚不致於使人誤認該手提包為英商布拜里公司所製BURB
      ERRY品牌之高級商品，實際上亦不致混淆消費者對於產品
      之來源之認識。
    (二)此外，本件被告上網拍賣前揭手提包之訂價係60元，而本
      件查獲之員警確係以該價格標得上開手提包，並匯款109
      元予被告（商品價格60元加運費49元共計109 元），此有
      郵政跨行匯款申請書一件在卷可按（見偵卷第18頁），足
      見上開女用手提包之實際成交價格確係60元無疑。而若係
      英商布拜里公司所出產之相類產品，其訂價則高達16000
      元，亦有卷附查扣物品市值估價表一份可考（見偵卷第30
      頁）。是衡諸吾國社會交易常情，一般人均不致誤認有何
      可能以60元之價格購得BURBERRY品牌之原廠產品；即便係
      屬他國劣質仿製之BURBERRY女用手提包，亦不可能以如此
      之賤價出賣。
    (三)承上所述，扣案之手提包一只既然在客觀上與英商布拜里
      公司產製之相類產品有重大且明顯之差異，被告辯稱其將
      此家中無用之物上網拍賣，以換取微薄之金額，其主觀上
      並無侵害他人商標之意思等語，洵屬有據，應堪採信。
    (四)綜上，依吾國一般社會通念及交易情形，本件扣案之女用
      手提包一只，品質低劣，其上既無英商布拜里公司之文字
      或圖案商標，亦無任何明示或暗示此商品係英商布拜里公
      司產製之標示、標籤或文件，僅係其本體有類似該公司產
      品經常使用之格狀花紋，衡情根本不可能使一般人誤認該
      手提包係屬BURBERRY品牌之產品，並不足以混淆商品來源
      之識別性。是以本件被告上網拍賣該只手提包，自無侵害
      他人商標權之犯意，核其所為與商標法第82條規定處罰之
      構成要件有間，自難以該罪相繩。此外，亦查無其他積極
      證據足證被告涉有公訴人所指之違反商標法犯行，自應為
      其無罪之諭知。
據上論斷，應依刑事訴訟法第452 條、第301 條第1 項，判決如
主文。
本案經檢察官洪松標到庭執行職務。
中    華    民    國   100    年    8     月    31    日
                  刑事第二十二庭法  官  許映鈞
上列正本證明與原本無異。
如不服本判決，應於判決送達後10日內敘明上訴理由，向本院提
出上訴狀( 應附繕本) ，上訴於智慧財產法院。其未敘述上訴理
由者，應於上訴期間屆滿後20日內向本院補提理由書「切勿逕送
上級法院」。
                                書記官  翁淑婷
中    華    民    國   100    年    9     月    1     日